【裁判字號】    97,台上,5373
【裁判日期】    971024
【裁判案由】    違反毒品危害防制條例
【裁判全文】
最高法院刑事判決            九十七年度台上字第五三七三號
上  訴  人  甲○○
上列上訴人因違反毒品危害防制條例案件，不服台灣高等法院中
華民國九十七年八月五日第二審判決（九十七年度上訴字第三０
三０號，起訴案號：台灣板橋地方法院檢察署九十六年度毒偵字
第九九０一號），提起上訴，本院判決如下：
    主  文
原判決關於施用第一級毒品部分撤銷，發回台灣高等法院。
    理  由
本件原判決認定上訴人甲○○基於施用第一級毒品海洛因之犯意
，於民國九十六年十月二日下午某時，在台北縣樹林市○○路加
油站廁所內，以將海洛因摻水注入針筒後注射入體內之方式，施
用海洛因。嗣於同年月三日十七時二十分許，主動到案採尿送驗
呈安非他命類及鴉片類陽性反應而查知上情等情。因而維持第一
審論處上訴人施用第一級毒品罪刑之判決，駁回上訴人在第二審
之上訴。固非無見。
惟查：審理事實之法院，對於案內與認定事實、適用法律、罪名
成立與否或於公平正義之維護或對被告之利益有重大關係之一切
證據，除認為不必要者外，均應詳為調查，然後基於調查所得之
心證以為判斷之基礎；茍與認定事實、適用法律有重要關係，或
於公平正義之維護或對被告之利益，有重大關係之事項，在客觀
上認為應行調查之證據，又非不易調查或不能調查，而未依法加
以調查，或證據雖已調查而其內容尚未明瞭者，即與未經調查無
異，如遽行判決，即屬刑事訴訟法第三百七十九條第十款所稱之
當然違背法令。本件依九十六年十月三日警詢筆錄記載：問：你
於何時？何地？配合警方驗尿？上訴人答：大約於今（三）日十
五時四十分，在樹林市○○街與鎮前街口的網咖（見偵卷第二至
三頁）。而上訴人於第一審判決後提起上訴，業於上訴補充理由
書中載稱：上訴人係主動到案坦承自己吸毒，並經警方採集驗尿
，應適用刑法第六十二條有關自首之規定，減輕其刑等語（見原
審卷第十一頁）；及至原審審理訊問：尚有何證據請求調查？上
訴人仍答稱：我是主動到案採尿，可否減輕其刑（見原審卷第三
一頁）；原判決事實亦認定上訴人係主動到案採尿送驗。足見上
訴人辯稱係自首犯罪，尚非無據。且上訴人是否符合自首規定？
攸關上訴人利益甚鉅，自有調查實情之必要。乃原審對上訴人主
張構成自首之辯解未置一詞，亦未傳喚採尿之警員到庭作證，自
有應於審判期日調查之證據未予調查之違背法令。上訴意旨執以
指摘，非無理由，應認原判決關於施用第一級毒品部分有撤銷發
回更審之原因。
據上論結，應依刑事訴訟法第三百九十五條前段，判決如主文。
中    華    民    國  九十七  年    十    月  二十四  日
                      最高法院刑事第六庭
                          審判長法官  洪  清  江
                                法官  韓  金  秀
                                法官  林  勤  純
                                法官  李  錦  樑
                                法官  陳  國  文
      本件正本證明與原本無異
                                      書  記  官
中    華    民    國  九十七  年    十    月  三十一  日
                                                Ａ


司法院資訊處製作；財團法人民間司法改革基金會備份。
